臺灣臺南地方法院刑事判決
109年度易字第1338號
公  訴  人  臺灣臺南地方檢察署檢察官
被      告  陳錫文


選任辯護人  康文彬律師
            魏大千律師
上列被告因侵占案件，經檢察官提起公訴（109年度偵字第20111
號），被告於本院準備程序中，就被訴事實為有罪之陳述，經本
院合議庭裁定改由受命法官獨任進行簡式審判程序，判決如下：
    主  文
陳錫文犯侵占罪，共叁罪，均累犯，各處有期徒刑叁月，如易科
罰金，均以新臺幣壹仟元折算壹日。應執行有期徒刑捌月，如易
科罰金，以新台幣壹仟元折算壹日。
    事實及理由
一、本件除於證據欄增列：「被告陳錫文於本院準備程序及審理
    時之自白」外，其餘之犯罪事實及證據均引用本件起訴書之
    記載（如附件）。
二、被告行為後，刑法第335條第1項於民國108年12月25日修正
    公布，並於同年月27日生效施行，此次修正係將刑法施行法
    第1條之1第2項前段之法定罰金刑數額提高為30倍之部分，
    經調整換算後予以明定，惟於被告所犯之罪刑並無影響，尚
    無有利不利之問題，自應逕行適用修正後規定論處。
三、核被告所為，係犯刑法第335條第1項之侵占罪。被告所為3
    次侵占犯行，時間相距各約1年，顯係基於各別犯意為之，
    應予分論併罰。被告前因偽造文書案件，經本院以102年度
    訴字第33號判處有期徒刑4月，被告上訴後復撤回上訴而確
    定，甫於104年9月3日易科罰金執行完畢，有臺灣高等法院
    被告前案紀錄表在卷可稽，是被告於受徒刑之執行完畢後，
    5年內故意再犯本件有期徒刑以上之3罪，均為累犯，參酌司
    法院釋字第775號解釋意旨，就現行刑法第47條第1項規定加
    重最高本刑部分並未宣告違憲，只有在無法適用刑法第59條
    在內之減刑規定，法院認為個案應量處最低法定刑，否則將
    有違罪刑相當之情形下，方應依上開解釋意旨權衡，裁量不
    加重最低本刑，並宣告最低本刑（最高法院108年度台上字
    第338、976、1491號判決意旨參照），衡酌被告未因前案徒
    刑執行完畢而有所警惕，猶故意再犯本案犯罪，可認其有特
    別惡性及對刑罰反應力薄弱，是本案適用刑法第47條第1項
    規定加重最低本刑結果，並無前揭解釋文所載致被告所受刑
    罰超過其所應負擔罪責之過苛而牴觸憲法之情事，均應加重
    其刑。
四、爰審酌被告犯罪之動機、目的、手段，犯後先於偵查中否認
    犯行，後於本院第2次準備程序及審理中始坦承犯行之態度
    ，被告事後已為告訴人補繳積欠之3期保險費完畢，暨被告
    自述專科畢業、目前從事保險經紀、月收入約4萬元、離婚
    、與兄弟姊妹一同扶養父母之智識程度、生活狀況等一切情
    狀，分別量處如主文所示之刑，並定應執行刑及均諭知如易
    科罰金之折算標準，以資懲儆。
五、被告3次所侵占金額共計新臺幣（下同）28萬7,520元，惟被
    告已於108年9月25日為告訴人向國華人壽保險股份有限公司
    補繳保費含利息共計31萬6,727元，有被告提出之郵政劃撥
    儲金存款收據照片1張附卷可參（他字卷第14頁），等同實
    際上已將犯罪所得發還被害人，依據刑法第38條之1第5項規
    定，不予宣告沒收。
據上論斷，應依刑事訴訟法第273條之1第1項、第299條第1項前
段、第310條之2、第454條第2項，刑法第335條第1項、第47條第
1項、第41條第1項前段、第8項、第51條第5款，刑法施行法第1
條之1，判決如主文。
本案經檢察官徐書翰偵查起訴，檢察官廖羽羚到庭執行職務。
中　　華　　民　　國　  110　　年　　3　　月　　3　　日
                  刑事第七庭  法　官　高如宜
以上正本證明與原本無異。
如不服本判決應於收受本判決後20日內向本院提出上訴書狀，並
應敘述具體理由。其未敘述上訴理由者，應於上訴期間屆滿後20
日內向本院補提理由書狀（均須按他造當事人之人數附繕本）「
切勿逕送上級法院」。

　　　　　　　　　　　　　　  書記官　王珮君
中　　華　　民　　國　　110 　年　　3 　　月　　3 　　日
附錄本案論罪科刑法條：
中華民國刑法第335條
意圖為自己或第三人不法之所有，而侵占自己持有他人之物者，
處 5 年以下有期徒刑、拘役或科或併科 3 萬元以下罰金。
前項之未遂犯罰之。

【附件】
臺灣臺南地方檢察署檢察官起訴書
                                    109年度偵字第20111號
　　被　　　告　陳錫文　男　53歲（民國00年0月0日生）
　　　　　　　　　　　　住○○市○區○○○街000號
　　　　　　　　　　　　國民身分證統一編號：Z000000000號
    選任辯護人  魏大千律師
上列被告因侵占案件，已經偵查終結，認應該提起公訴，茲將犯
罪事實及證據並所犯法條分敘如下：
　　　　犯罪事實
一、陳錫文曾為國華人壽保險股份有公司（下稱國華人壽）之業
    務襄理，並於民國101年3月間離職，然其配偶曹燕桂仍在國
    華人壽工作。薛蔡錦珠於101年12月間，透過陳錫文購買國
    華人壽「添福增額終身壽險」（保單號碼：JR003325），保
    險契約於101年12月9日成立，保險費每年為1期，每期保險
    費為新臺幣（下同）9萬5,840元，嗣於105年1、2月間，薛
    蔡錦珠郵局帳戶因故無法扣款繳納保險費，經薛蔡錦珠將此
    事告知陳錫文後，陳錫文遂表示可代為轉交保險費予國華人
    壽，並分別於105年1至2月間某日、106年1至2月間某日、10
    7年1至2月間某日，在臺南市○區○○路000巷00號之1，收取薛
    蔡錦珠交付之現金9萬5,840元3次，共計28萬7,520元，詎陳
    錫文收受上開款項後，竟意圖為自己不法之所有，基於侵占
    之犯意，未將上開現金交予全球人壽保險股份有限公司（國
    華人壽資產業由全球人壽保險股份有限公司概括承受），反
    將之侵占入己。
二、案經薛蔡錦珠告訴偵辦。
　　　　證據並所犯法條
一、證據清單與待證事實：
(一)被告陳錫文於警詢及偵查中之供述：
　　證明被告坦承於105年1至2月間某日、106年1至2月間某日、
    107年1至2月間某日，在臺南市○區○○路000巷00號之1，收取
    告訴人薛蔡錦珠交付之現金9萬5,840元3次，共計28萬7,520
    元，且被告事後有幫告訴人補繳保險費之事實。
(二)告訴人薛蔡錦珠於偵查中具結之證述：
　　證明其有於上開時、地將28萬7,520元交予被告，其係為繳
    交保險費而非借款予被告之事實。
(三)告訴代理人薛淑貞於警詢及偵查中之證述：
　　證明被告事後向其表示保費是遭保險公司會計拿走，且被告
    要求告訴人向保險公司佯稱：保費是借給被告等語之事實。
(四)國華人壽保險單1份：
　　證明告訴人投保國華人壽「添福增額終身壽險」（保單號碼
    ：JR003325），保險契約於101年12月9日成立，保險費每年
    為1期，每期保險費為9萬5,840元之事實。
(五)告訴代理人薛淑貞與被告之LINE對話紀錄：
　　證明被告收受保費後未繳回保險公司，因而向告訴代理人道
    歉，並補繳保費共31萬6,727元之事實。
(六)USB錄影畫面、錄音譯文、錄影畫面翻拍照片2紙：
　　證明被告於108年9月25日，在臺南市○區○○路000巷00號之1
    告訴人住處，拿出手機向告訴人表示係其員工將錢拿走，且
    未將保費繳還公司之事實。
二、核被告所為，均係犯刑法第335條第1項之侵占罪嫌。被告所
    涉3次侵占行為，犯意各別，行為互殊，請予分論併罰。至
    被告侵占之28萬7,520元，因被告事後已自行為告訴人補繳3
    1萬6,727元，爰不予聲請宣告沒收，附此敘明。
三、依刑事訴訟法第2551條第1項提起公訴。
　  此　致
臺灣臺南地方法院
中　　華　　民　　國　 109　　年　　11　　月　　13　　日
                              檢  察  官　徐書翰
本件證明與原本無異
中　　華　　民　　國　 109　　年　　11　　月　　17　　日
                              書  記  官  陳耀章
所犯法條：　　
中華民國刑法第335條第1項
意圖為自己或第三人不法之所有，而侵占自己持有他人之物者，
處 5 年以下有期徒刑、拘役或科或併科 3 萬元以下罰金。
前項之未遂犯罰之。